【裁判字號】    96,訴,978
【裁判日期】    971223
【裁判案由】    給付買賣價金
【裁判全文】
臺灣臺南地方法院民事判決               96年度訴字第978號
原      告  乙○○
訴訟代理人  洪梅芬律師
            李季錦律師
            涂欣成律師
被      告  甲○○
訴訟代理人  陳文忠律師
            蔡青芬律師
            陳郁芬律師
            蘇文奕律師
上列當事人間請求給付買賣價金事件，經本院於民國97年11月25
日言詞辯論終結，判決如下：
    主  文
被告應給付原告新臺幣肆佰伍拾陸萬伍仟玖佰肆拾捌元，及自民
國九十六年七月十四日起至清償日止，按週年利率百分之五計算
之利息。
訴訟費用新臺幣肆萬陸仟貳佰肆拾參元由被告負擔。
本判決於原告以新臺幣壹佰伍拾貳萬貳仟元為被告供擔保後，得
假執行；但被告如以新臺幣肆佰伍拾陸萬伍仟玖佰肆拾捌元為原
告預供擔保，得免為假執行。
    事實及理由
一、按「訴狀送達後，原告不得將原訴變更或追加他訴，但擴張
    或減縮應受判決事項之聲明者；不甚礙被告之防禦及訴訟之
    終結者，不在此限」，民事訴訟法第255條第1項第3款、第7
    款分別定有明文。本件原告原起訴請求：「被告應給付原告
    新臺幣（下同）4,565,948元，及自民國95年10月3日起至清
    償日止，按年息百分之5計算之利息」；嗣於本院審理中，
    言詞變更聲明為：「被告應給付原告4,565,948元，及自起
    訴狀繕本送達翌日起至清償日止，按年息百分之5計算之利
    息」（見96年8月20日言詞辯論筆錄；本院卷(一)第19頁），
    核屬減縮應受判決事項之聲明，應予准許。至原告另於本院
    97年11月25日言詞辯論終結後之97年12月11日，復具狀請求
    變更聲明為：「被告應給付原告4,565,948元，及其中1,521
    ,983 元自95年10月25日起，餘3,043,965元自96年10月5日
    起，均至清償日止，按年息百分之5計算之利息」，其中有
    關利息之請求部分，雖屬擴張或減縮應受判決事項之聲明，
    然因係於言詞辯論終結後始行提出，故應不予准許。
二、原告起訴主張：
    （一）原告為風水勘輿師兼賣實木材料，95年2月初被告經
          由訴外人鍾春城之介紹，請求原告幫忙勘查其位於臺
          南市○○○街116號之工廠及住家，翌日原告前往勘
          查並建議被告修改方案如下：第一，1、2樓廠房辦公
          室8吋厚隔間牆過多，須予以敲除；第二，4樓佛堂露
          台平頂須打開3處，以見天空引入陽光；第三，3樓主
          臥室、孝親房、小孩房中間隔有3處電子門禁須打開
          ；第四，屋內裝設之120支監控攝影機須儘量減少數
          量，最好減至12支為宜。原告並向被告建議拆除後之
          彌補方案如下：以佛堂為主軸，佛桌背壁約10坪面積
          建議鋪設臺灣牛樟木，佛堂約40坪地板鋪設臺灣櫸木
          （下稱本工程），當時原告即向被告表明臺灣牛樟木
          每坪3萬元。95年8月，原告又至被告住家勘查，被告
          決定施作本工程，並與其父、訴外人陳柏勳（後受被
          告委任為木作工程之工地主任）於同年月2日或3日，
          至原告經營之旗山木業工作室參觀，而決定購買臺灣
          牛樟、臺灣香樟、臺灣櫸木及臺灣檜木以施作4樓佛
          堂本工程，原告當場向被告表示臺灣檜木、櫸木材料
          費每坪1萬元，臺灣牛樟木每坪3萬元，以上金額包含
          實木在原告工廠裁製之工錢及實木之發票稅金由原告
          負擔，原告並向被告表示如同意購買條件須先支付定
          金30萬元，而施工處所之木工費用，原告向被告表示
          有兩種方式：一為包攬，一為點工，點工1天以2,500
          元計算，工頭1天算2工。被告於95年8月10日簽發農
          民銀行府城分行面額30萬元之支票作為定金交付予原
          告，兩造實木買賣契約成立，被告於同年8月11日表
          示選擇以點工方式施作，並委託訴外人陳文啟經營之
          良鼎裝潢設計有限公司（下稱良鼎公司）於同年8月1
          4日進場施作4樓之佛堂地板、佛桌後側壁板。
    （二）被告於95年8月13日向原告表示欲擴大木作工程，並
          與原告及訴外人陳柏勳於同年月15日，北上臺北市參
          觀原告提供之實木所施作之建築成品「傳家食品公司
          」工廠，翌日便向原告表示追加廠房及住家的迴廊、
          2樓扶手、4樓書房、佛堂全部（地、天、壁板）、電
          梯入口前的實木牛樟木、3、4樓前陽台台檜、台檜角
          料、2、3、4樓後陽台天花板、3樓客廳造型天花板、
          3樓地板、3樓客廳半高壁板、孝親房地板、天花板、
          全部浴室天花板、廚房外陽台天花板、2樓辦公室、
          隔間半高壁板、辦公室台檜門框、辦公室拱門、董事
          長辦公室主壁的牛樟木壁板、辦公室柱子臺灣紅檜、
          1樓至2樓的樓梯修邊、辦公室電梯前地板等工程（下
          稱追加工程），並於95年9月初佛堂地板、佛桌後側
          壁板工程完工後確認追加工程，原告遂向被告表示實
          木買賣定金須追加160萬元，被告乃於9月19日再支付
          70萬元定金，並開始施作追加工程。
    （三）兩造及訴外人陳文啟、陳柏勳、吳子明於95年9月6日
          開協調會議，確認實木價額與木作施工費用分開，並
          提及實木施工的耗損，以施作實坪加2成計算由被告
          吸收，經被告同意而未對工資及木料分開計價表示任
          何異議。系爭裝潢工程於95年10月2日完工，被告應
          支付原告所有施作之實木材料費共計5,565,948元，
          扣除定金100萬元，餘款4,565,948元被告尚未履行。
    （四）系爭裝潢工程完工後，原告依兩造之約定向被告請求
          系爭裝潢工程木料尚未給付之價款4,565,948元時，
          被告一再以兩造當初係約定工料合計及原告先報低價
          承包，再提高價格等種種藉口，拒不給付兩造之實木
          買賣價金，被告並於95年11月27日分別在中華日報第
          13版、中國時報第C1版、自由時報第E10版及聯合報
          等4大報刊登半版廣告，損害原告之名譽，並再度在
          該等廣告中指述原告「報低價承包，再提高價格」云
          云。然查，原告在兩造洽商被告系爭裝潢工程所需木
          料之買賣價金過程中，即已表示該木料之價金係與裝
          潢工程施作之工資分開計算，而各類木料之價格為臺
          灣牛樟每坪3萬元、臺灣櫸木及檜木每坪1萬元，總價
          款則以系爭裝潢工程完工後之施作總坪數加2成系爭
          裝潢工程進行中之耗損計算，被告亦表同意。原告在
          系爭裝潢工程完工後，對其售予被告之各類木料請款
          價格，不僅與兩造當初所約定之價格相同甚且更低，
          以檜木而言，原告售予被告之價格為每坪厚度5分者
          為1萬元，每坪厚度3分者則為8,500元，若換算為木
          料及裝潢業者所通用之計算木料單位「才」，則每坪
          厚度為5分（業界計算時則以6分計算，多出之1分為
          在木料工廠裁製時之耗損）之檜木裝潢所需之木料為
          6台尺×6台尺×（0.5＋0.1）＝21.6才，則每「才」
          原告售予被告之單價為1萬元÷21.6＝463元；每坪厚
          度為3分之檜木裝潢所需之木料為6台尺×6台尺×（0
          .3 ＋0.1）＝14.4「才」，則每「才」原告售予被告
          之單價為8,500元÷14.4＝590元，而原告於89年進貨
          時之臺灣檜木進貨價為每才420元至550元，因此，原
          告可謂以接近成本之價格售予被告，並無所謂「報低
          價承包，再提高價格」之情事。再者，目前一般市面
          上檜木價格每坪售價為12,000元至15,000元不等，若
          以「才」為計算單位，則每才臺灣檜木售價在數百元
          至上千元，甚至有木料及裝潢方面之專業雜誌認為臺
          灣檜木極為珍貴，其價值高達每坪25,000元至3萬元
          。姑不論上開對臺灣檜木價值之估算，原告售予被告
          臺灣檜木每坪8,500元至1萬元之價格，均遠低於目前
          市面上之售價，可證被告於原告對其請求實木買賣價
          金時稱原告「報低價承包，再提高價格」等語，顯與
          事實不符。
    （五）被告稱兩造於95年8月10日成立系爭裝潢工程承攬契
          約，由原告以連工帶料之方式承攬系爭裝潢工程，計
          價方式為臺灣檜木、臺灣櫸木每坪1萬元，臺灣牛樟
          木每坪8,000元等語，與兩造之約定不符。查：
          1.被告分別於95年8月10日及同年9月19日，支付原告
            30萬元及70萬元以為買賣木材定金，並於95年9月1
            0日支付訴外人良鼎公司第1期木工施作工資款605,
            806元，此為被告所不否認，且被告支付予原告之3
            0萬元支票，以及訴外人良鼎公司木工施作第1期工
            資款支票均載明「禁止背書轉讓」，足證被告支付
            上該款項之對象分別為特定之原告及訴外人良鼎公
            司。原告於9月19日收受實木買賣定金70萬元後，
            再加計8月10日所收受之30萬元，開具總計100萬元
            之發票予被告，若系爭裝潢工程係由原告以連工帶
            料方式承攬，當原告於95年9月19日計算應開具之
            發票總額時，被告即應要求原告再加計其曾於95年
            9月10日支付予訴外人良鼎公司之第1期工程工資款
            605,806元於該發票上，然被告對原告僅開具收受
            之100萬元木料買賣價金之發票，並未表示任何異
            議，足見被告當時所認定之原告實木價金款及訴外
            人良鼎公司工資款，係應分別支付予不同人之不同
            款項，故被告稱系爭裝潢工程係由原告以連工帶料
            之方式承攬云云，顯與事實及常情不符。
          2.訴外人良鼎公司於95年9月5日向原告請領第1期工
            資款時，其請款單上之細目欄已明確載明係「師傅
            工資」，且該請款單係由訴外人良鼎公司之法定代
            理人陳文啟直接交予被告向其請款，再經被告交予
            其所雇用之工地主任陳柏勳裁定，因此被告再以支
            票支付訴外人良鼎公司該請款單總額之90％即605,
            806元時（另10％係被告特別針對訴外人良鼎公司
            所作之保留款），即已明確知道其所支付之價款係
            屬良鼎公司之木工施作工資款。因此足證，兩造與
            訴外人良鼎公司當初就系爭裝潢工程所約定者，係
            以點工方式由訴外人良鼎公司承攬系爭裝潢工程之
            木工施作，並由原告售予被告系爭裝潢工程所需之
            木料，非被告所稱係由原告以連工帶料之方式承攬
            系爭裝潢工程。
          3.95年8月15日被告與原告、訴外人陳柏勳北上參觀
            原告對「傳家企業」公司辦公室之裝潢設計時，「
            傳家企業」負責人陳佳甫董事長曾對被告提及，其
            公司依原告意見而規劃設計之裝潢工程所用之木料
            ，係由原告以工料分開計價方式所提供等語，因此
            ，被告在系爭裝潢工程開始之初，即對原告供應其
            所規劃設計之系爭裝潢工程木料採與木工工資款分
            開之計算方式完全明瞭，被告辯稱系爭裝潢工程係
            工料合計由原告承攬，與事實全然不符。
          4.又關於97年9月6日晚上，被告是否與訴外人陳柏勳
            、洪顥證、洪明誌在火鍋店用餐，且訴外人陳柏勳
            同意代被告向原告表達不同意工料分開部分，經查
            ，訴外人陳柏勳於本院96年度建字第13號審理中（
            下稱前案）證稱：「9月6日雙方及楊先生現場確認
            工料分開後，我就簽認右下角『只付60 5,806』元
            的字樣，也就是保留10％的工程款，我將該請款單
            交給莊先生，莊先生就開同額支票給陳文啟」等語
            ，因此，訴外人陳柏勳豈可能會表示欲代被告向原
            告表示同意工料分開之事？況被告前未曾如此主張
            ，顯係被告臨訟杜撰。
    （六）被告另以系爭裝潢工程工地現場均由原告指揮如何施
          工，木料亦由原告交由訴外人良鼎公司載進被告工地
          ，被告未每日清點訴外人良鼎公司之工人，亦未點收
          原告載運多少木料至工地等語，欲證明兩造間以連工
          帶料方式成立系爭裝潢工程承攬契約，惟查：
          1.原告對於系爭裝潢工程，兼具有風水堪輿老師之身
            分，在系爭裝潢工程中之種種方位佈置與裝修設計
            ，皆出於原告之意見，此為被告所不否認，系爭裝
            潢工程既因原告之專業意見而生，則由原告對現場
            木工施作予以指導，乃屬當然之理，如何得以此作
            為系爭裝潢工程之承攬係存在於被告與原告間之證
            明？
          2.系爭裝潢工程所需木料係由原告自行僱請15噸貨車
            載運至施工現場，並由訴外人良鼎公司之法定代理
            人陳文啟點收。至於被告何以沒有點收木料，實乃
            因兩造間關於系爭裝潢工程所需木料既未約定總價
            額，而係以完工後實作總坪數加2成被告應負擔之
            耗損而計算兩造間實木買賣總價金，因此，被告在
            系爭裝潢工程施工期間不須一一點收原告所供應予
            被告之木料；然承攬系爭裝潢工程木工施作之訴外
            人良鼎公司，為防止日後與原告間關於究竟有多少
            木料交運予其而發生爭執，則訴外人良鼎公司之法
            定代理人陳文啟在原告將木料載運至施工現場時，
            即有點收木料之必要。
          3.被告辯稱未每日清點以點工方式承攬系爭裝潢工程
            木工施作之訴外人良鼎公司每日實際到工人數一事
            ，亦與事實不符。被告所雇用之工地主任（監工）
            陳柏勳自95年8月14日系爭裝潢工程開始施作起，
            每日均有將訴外人良鼎公司到工之木作師傅記載於
            該工地之白板，且在其製作之監工日誌亦有紀錄，
            並自95年9月14日起，因訴外人良鼎公司法定代理
            人陳文啟之要求，訴外人陳柏勳及被告員工洪灝證
            開始為訴外人良鼎公司簽認點工單，故訴外人良鼎
            公司之每日到工人數，均由被告雇用之工地主任陳
            柏勳點工確認，且訴外人陳柏勳點工時，被告亦均
            在場親見，因此，就系爭裝潢工程係分別由原告售
            予被告木料及訴外人良鼎公司以點工方式承攬木工
            施作一事，被告完全明瞭及同意。
          4.訴外人吳子明與兩造無任何利害關係，其證詞應具
            有相當之可信度，其於前案曾證稱95年9月6日親見
            被告與原告、訴外人陳文啟、陳柏勳協調工程款事
            宜，且被告亦未對工資、木料分開計算特別表示反
            對，則就系爭裝潢工程係分別由原告售予被告木料
            ，以及由訴外人良鼎公司以點工方式承攬系爭裝潢
            工程木工施作一事，不容被告任意否認。
          5.縱被告於95年9月6日協調會中沒有明確對木料及點
            工計算工資一事表示任何同意或反對之意見，然被
            告在該日後卻同意由訴外人良鼎公司繼續施作系爭
            裝潢工程，以及續由原告供應被告系爭裝潢工程所
            需木料，並於95年9月10日開具票載金額605,806元
            支票，以支付訴外人良鼎公司第1期工程工資款，
            及於95年9月19日開具票載金額70萬元支票以支付
            原告部分實木買賣價金款，甚且被告之父莊仁里更
            請求訴外人良鼎公司多派工人趕工，由上開事實足
            認被告對系爭裝潢工程分別由原告售予被告木料，
            及由訴外人良鼎公司以點工方式承攬系爭裝潢工程
            木工施作一事有默示同意。
          6.綜上可知，兩造係簽訂系爭裝潢工程所需木料之實
            木買賣契約，計價方式為臺灣檜木、櫸木每坪1萬
            元，臺灣牛樟木每坪3萬元，總價款為完工後依實
            作總坪數加2成施作過程中之耗損計算；至於系爭
            裝潢工程木工施作部分，則另由訴外人良鼎公司以
            點工方式承攬，非被告所稱全由原告以連工帶料之
            方式承攬系爭裝潢工程。
    （七）被告雖欲以訴外人洪灝證、彭升富於前案之陳述，及
          訴外人洪灝證、彭升富、蔡宗基、方澄科、吳通淮、
          洪明誌等人於臺灣臺南地方法院檢察署96年度他字第
          1908號妨害名譽案件偵查中之陳述，證明其所辯為真
          。惟查，訴外人洪灝證、彭升富、蔡宗基、方澄科、
          吳通淮、洪明誌等人之證詞有諸多矛盾及與事實不符
          之處，謹析述如下：
          1.洪灝證部分：
            (1)原告未曾向被告表示系爭裝潢工程連工帶料臺灣
              檜木、櫸木每坪1萬元，臺灣牛樟木每坪8,000元
              ，故訴外人洪灝證所言絕非事實，此由訴外人洪
              灝證曾3度對訴外人良鼎公司點工單予以簽認一
              事，即可證訴外人洪灝證稱曾聽聞上開情事為不
              實之言，蓋若訴外人洪灝證曾聽聞原告以連工帶
              料方式承攬系爭裝潢工程，則有多少工人實際到
              工即與被告無涉，受雇於被告之洪灝證無需為訴
              外人良鼎公司簽認工人到工之點工單；然由訴外
              人洪灝證為訴外人良鼎公司簽認點工單一事可知
              ，訴外人洪灝證必已知系爭裝潢工程係工資、木
              料分開計算，方簽認訴外人良鼎公司之點工單，
              作為代被告確認訴外人良鼎公司實際到工人數之
              證明。
            (2)訴外人洪灝證對其簽認訴外人良鼎公司之點工單
              ，辯稱「我有在訴外人良鼎公司之點工單上簽名
              ，因為那些工人要求的，要給訴外人良鼎公司之
              法定代理人看」等語，然事實上訴外人洪灝證所
              簽之點工單係訴外人良鼎公司之法定代理人陳文
              啟要求簽認，目的係為避免系爭裝潢工程完工後
              向被告請領工資時，與其他承包商一樣發生有請
              款困難之情形，以保障訴外人良鼎公司權益，非
              訴外人洪灝證所稱係由訴外人良鼎公司之工人要
              求其簽認，以便予訴外人陳文啟看。況若工人要
              讓訴外人陳文啟知道其有到工，其逕與每日均有
              到施工現場之訴外人陳文啟，或為訴外人良鼎公
              司製作點工單之訴外人陳榮洲確認即可，何需要
              求訴外人洪灝證為其簽認點工單以便予訴外人陳
              文啟看。因此，由訴外人良鼎公司於95年8月14
              日即已自行製作點工單，及訴外人洪灝證所簽之
              3張點工單上均有訴外人陳文啟到場，即可證明
              訴外人洪灝證對其何需簽認訴外人良鼎公司之點
              工單之說明，顯與事實及常情不符。
            (3)系爭裝潢工程係於96年8月14日開始施作，而訴
              外人良鼎公司法定代理人陳文啟早於96年8月11
              日即在原告介紹下，在該工地與被告認識，訴外
              人洪灝證稱被告與訴外人陳文啟在系爭裝潢工程
              開始施作當日始認識，與事實不符。
            (4)系爭裝潢工程施作期間，慶暉麵廠之管理部猶設
              於臺南市○○路○段273號，訴外人洪灝證稱其每
              天都在1樓管理部，與事實不符。
            (5)系爭裝潢工程所需木料係由原告自行僱請15噸貨
              車載運至施工現場，訴外人洪灝證稱木料都由訴
              外人良鼎公司之車輛載運，與事實不符。
            (6)訴外人洪灝證對其係於何時聽到原告向被告表示
              連工帶料臺灣檜木、櫸木每坪1萬元，臺灣牛樟
              木每坪8,000元一事，在前案之證述即前後不一
              ，其一方面稱：「有聽到乙○○跟我們老闆說連
              工帶料臺灣檜木、櫸木每坪1萬元，臺灣牛樟木
              每坪8,000元，我們老闆就要求乙○○去看成品
              ，他們去旗山看我沒有去，我有看到被告拿30萬
              的支票給乙○○，乙○○才去叫人來施工，1個
              禮拜之後原告的法代就來施作」等語，由上開證
              述可知，訴外人洪灝證所謂有聽到原告向被告表
              示連工帶料臺灣檜木、櫸木每坪1萬元，臺灣牛
              樟木每坪8,000元一事，係在95年8月5日被告參
              觀原告旗山木業工作室之前，然其卻又稱：「我
              在9月份的時候有聽到乙○○跟我們老闆講連工
              帶料臺灣檜木、櫸木每坪1萬元，臺灣牛樟木每
              坪8,000元，沒有人比我更便宜」等語，足見訴
              外人洪灝證於前案所述前後不一，其證詞顯然不
              可信；況若原告在被告去旗山木業工作室前即告
              知其「連工帶料臺灣檜木、櫸木每坪1萬元，臺
              灣牛樟木每坪8,000元」，則何以訴外人陳柏勳
              又證稱被告在旗山時再問同樣問題？
            (7)對照訴外人彭升富於前案證述聽聞原告跟被告說
              連工帶料臺灣檜木、櫸木每坪1萬元，臺灣牛樟
              木每坪8,000元一事之時間點，與訴外人洪灝證
              聽聞之時間點不一致，其證稱「在他們進來裝潢
              沒幾天，聽到乙○○跟被告說水泥土太重，鐵綁
              太多，磁場不好，要用木料裝潢來改變，連工帶
              料臺灣檜木、櫸木每坪1萬元，牛樟木每坪8,000
              元，沒有人比我更便宜」等語，而訴外人良鼎公
              司係於95年8月14日開始進場施作系爭裝潢工程
              ，依照訴外人彭升富所言之「進來裝潢沒幾天」
              語意推算，其聽聞原告跟被告說連工帶料臺灣檜
              木、櫸木每坪1萬元，臺灣牛樟木每坪8,000元一
              事，當在95年8月15日至95年8月31日間，而訴外
              人洪灝證聽聞之2個時間點（一為95年8月5日前
              ，一為95年9月份），明顯與訴外人彭升富聽聞
              之時間點不一致。
            (8)訴外人洪灝證表示被告在施工期間均未參與，則
              被告必定有委請陳柏勳為工地主任監督訴外人良
              鼎公司之施工以維護其之權益，始符常情。
            (9)訴外人洪灝證之證言一方面有如上所述之種種矛
              盾及與事實不符之處，一方面其似乎對被告如影
              隨形一般，對於本事件之重要爭點其均完全清楚
              與聽聞，實令人不可想像，再加以訴外人洪灝證
              係被告之受僱人，其證述是否為被告所授意，不
              無可疑。是以，綜合以上各點，原告認訴外人洪
              灝證之證言有迴護被告之情，當不可採信。
          2.彭升富部份：
            (1)原告未曾對被告表示系爭裝潢工程連工帶料臺灣
              檜木、櫸木每坪1萬元，臺灣牛樟木每坪8,000元
              ，訴外人彭升富所言並非事實。
            (2)訴外人良鼎公司法定代理人陳文啟未曾見過訴外
              人彭升富，亦未與其交換名片，其所有之訴外人
              陳文啟名片，當係被告或訴外人洪灝證交予其，
              其稱見過訴外人陳文啟並拿過名片之事與事實不
              符。
            (3)原告固有對被告建議要以臺灣檜木、櫸木及牛樟
              木等實木裝潢系爭工程，惟原告之建議與何以會
              作此建議之原因說明，係在被告決定由訴外人良
              鼎公司進場依原告建議施作前，然訴外人彭升富
              卻稱：「在他們進來裝潢沒幾天，聽到乙○○跟
              被告說水泥土太重，鐵綁太多，磁場不好，要用
              木料裝潢來改變，連工帶料臺灣檜木、櫸木每坪1
              萬元，牛樟木每坪8,000元，沒有人比我更便宜」
              等語，故訴外人彭升富聽聞之時點即與事實不符
              。
            (4)另訴外人洪灝證就聽聞原告對被告說連工帶料臺
              灣檜木、櫸木每坪1萬元，臺灣牛樟木每坪8,000
              元一事之2個矛盾時間點分別為95年8月5日前及
              95年9月份，然依訴外人彭升富陳述之語意，其
              聽聞原告對被告說連工帶料臺灣檜木、櫸木每坪
              1萬元，臺灣牛樟木每坪8,000元一事之時間當指
              95年8月15日至95年8月31日間，故訴外人彭升富
              與洪灝證之陳述，明顯矛盾，其證言之可信度，
              即不無疑問。
            (5)訴外人彭升富表示為爭取清潔工作每天都到施工
              現場，所以知道本件所有重要爭執，顯與常理不
              符。
            (6)訴外人彭升富稱被告每天都去施工現場，亦會向
              原告表示意見，和訴外人洪灝證說施工期間被告
              都沒有參與明顯不符。
            (7)訴外人洪灝證、彭升富2人證稱；「原告經常在
              被告位於文賢三街116號工地自誇是許添財市長
              旁邊的紅人…」、「原告於施工後確實向被告說
              過文賢三街116號建物，鐵及鋼筋混泥土用太多
              …」、「95年11月24日下午，陳文啟和包商前來
              文賢三街116號工地鬧事…」等語，與本件無涉
              ，並不能因此證明被告主張原告係以連工帶料之
              方式承攬系爭裝潢工程，計價方式為臺灣檜木、
              櫸木每坪1萬元，臺灣牛樟木每坪8,000元一事為
              真。
            (8)綜上所述，原告認為訴外人彭升富既由被告處獲
              得承包被告公司清潔工作之利益，再加以其證言
              亦有上述矛盾與不合常情之處，其所證即不無迴
              護被告與不實之疑，自亦不應予以採信。
          3.蔡宗基部分：訴外人蔡宗基稱原告曾向被告表示以
            連工帶料之方式，臺灣檜木、櫸木每坪1萬元，臺
            灣牛樟木每坪8,000元施工一事與事實不符，原告
            否認之，且訴外人蔡宗基為被告之妹婿，2人為二
            親等之姻親關係，故訴外人蔡宗基證言大有迴護被
            告之可能，實屬不可採信。
          4.方澄科部分：訴外人方澄科稱95年11月24日係訴外
            人陳柏勳要其前往被告位於文賢三街116號工地，
            及被告並未有遲延或不付其工程款等語，與本件無
            涉，並不能因此證明被告主張係由原告以連工帶料
            方式承攬被告系爭裝潢工程，計價方式為臺灣檜木
            、櫸木每坪1萬元，臺灣牛樟木每坪8,000元一事為
            真。且觀訴外人方澄科證言可知，被告稱原告「唆
            使訴外人陳文啟及一些包商前往被告工地丟雞蛋、
            灑冥紙、拉白布條公然汙辱被告」等語，顯然與事
            實不符。
          5.吳通淮部分：訴外人吳通淮稱部分系爭裝潢工程係
            其完成，而連工帶料即是實作實算。惟查，工程款
            之計算有多種方式，如統包、半統包、工料合計實
            作實算、工料分開實作實算等等，其中統包意義為
            雙方先商妥一定之工程款價額，由承包商將整個工
            程作到好為止，盈虧亦由承包商自行負責；半統包
            為工資部分先商妥一定價額，所需工程材料部分則
            實作實算；工料合計實作實算則係先約定每施作一
            坪數之價金，待工程完工後再丈量實際施作之總坪
            數以決定整個工程之總工程款；而本案系爭裝潢工
            程，係採工料分開實作實算計價，其方式為被告分
            別與原告成立實作實算之木料買賣契約，與訴外人
            良鼎公司成立實作實算（點工）之系爭裝潢工程木
            工施作承攬契約。綜上可知，訴外人吳通淮所稱之
            連工帶料與實作實算之意義並非完全一致，不能以
            其個人對實作實算或連工帶料之認知，證明系爭裝
            潢工程係如被告所稱採工料合計臺灣檜木、櫸木每
            坪1萬元，臺灣牛樟木每坪8,000元之實作實算方式
            計價。
          6.洪明誌部分：訴外人洪明誌稱有在文賢三街116號
            工地聽聞工地主任陳柏勳說，原告承包這件裝潢工
            程是連工帶料以臺灣牛樟木每坪8,000元，臺灣檜
            木、櫸木每坪1萬計價，陳柏勳並向被告表示不用
            管他們用什麼方式施工，用多少工人，反正他們是
            連工帶料算坪數的等語。然查，訴外人洪明誌承包
            被告工廠之工程為鍋爐工程，係95年11月份後之事
            ，而系爭裝潢工程施工期間為95年8月14日至95年
            10月2日，且原告與被告就系爭裝潢工程實木買賣
            價金，及木工施作工資至遲於95年9月6日協調會中
            即達成工料分開計算之合意，原告始繼續供料，訴
            外人良鼎公司始繼續木工施作，故訴外人洪明誌根
            本不可能對系爭裝潢工程事宜有所聽聞，其所為之
            證言即屬虛偽不實。
          7.縱認訴外人洪灝證、彭升富、蔡宗基等3人所稱原
            告曾表示以連工帶料之方式，臺灣檜木、櫸木每坪
            1萬元，臺灣牛樟木每坪8,000元施工一事為真，然
            訴外人洪灝證、彭升富、蔡宗基等3人之陳述非在
            證明兩造間確曾就上開條件達成合意。況兩造與訴
            外人良鼎公司法定代理人陳文啟既於95年9月6日協
            調會時，就工料分開計算達成協議，縱被告在系爭
            裝潢工程開始施作之初，對材料（實木）及工資款
            之計算方式有所誤會，兩造至遲亦應自95年9月6日
            起達成系爭裝潢工程所需木料價金與木工工資款分
            開計價之合意。又被告於95年9月6日協調會中縱如
            其所稱，沒有明確對原告所提之工料分開計算一事
            表示任何同意或反對之意見，然被告在該日後卻同
            意由原告繼續供應系爭裝潢工程所需實木，並於95
            年9月19日再支付原告70萬元之實木買賣定金，則
            由上開事實亦足認被告對原告以工料分開計算系爭
            裝潢工程所需實木價金一事有默示同意。
    （八）又訴外人洪顥證、張珈菱、洪明誌等3人於97年10月1
          6日於97年度易字第228號刑事案件中之陳述，顯不可
          採，分述如下：
          1.洪顥證部分：據訴外人吳子明於前案證稱：「我有
            在場，另有乙○○、陳文啟、陳柏勳及被告，我也
            有承攬裝修工程，當時乙○○跟被告解釋工料分開
            計算，沒有聽到被告有特別說什麼沒有同意也沒有
            反對，有聽到陳文啟跟被告要請工資，是我自己到
            現場招攬業務，被告答應要讓我做，工程款60萬多
            被告已經付清」等語，及訴外人陳柏勳於前案證稱
            ：「9月6日乙○○有來跟被告解釋現場施工的錢是
            另外算，有說到行情點工1天2,500元，工頭1天5,0
            00元，當時氣氛融洽，被告也沒有異議，後來才會
            寫請款單」、「我約莊先生、楊先生在工地1樓見
            面，在場人有莊老先生、莊先生、楊先生、原告、
            吳子明在場，他們就把連工帶料的定義講清楚，楊
            先生有跟莊先生解釋旗山說的所謂工料分開的工是
            何意，並有說明現場工資是以工人1天2,500元的工
            資計算，工頭計2人工，莊先生有說好，所以莊先
            生才付60幾萬元給陳文啟，另外付70萬元給乙○○
            」等語，足見訴外人洪顥證稱，95年9月6日協調當
            時「甲○○說工人是你叫的，工人也是你在指揮，
            材料我也不懂，也不同意分工分料」及「甲○○對
            陳柏勳說……你要跟楊老師說，照原來的約定進行
            ……，當時約定是連工帶料」等語，均與事實不符
            。
          2.張珈菱部分：據訴外人陳柏勳於前案證稱：「第2
            、3期良鼎的請款單也有送給我，但因莊先生只表
            示調度資金有困難，所以沒有付款，並沒有爭執工
            料分開的問題，後來一直沒有付款，所以在10月4
            日那天，我約了莊老太太、莊老先生、莊先生、莊
            太太、乙○○、我和陳文啟7人在場討論付款問題
            ，那天還有在爭執工料分開的問題，我所寫的見證
            協議書是陳文啟後來跑來跟我說，沒有書面沒有保
            障，所以我才寫見證協議書給他，我所寫的見證協
            議書內容都是現場真實的情況，雙方確實有握手同
            意」等語，然訴外人張珈菱卻證稱：「95年10月4
            日乙○○、陳柏勳、陳文啟到我家門口，我帶他們
            去2樓，乙○○說工程到一個段落要不要會帳，乙
            ○○說他們要分工分料計算，我先生、公公、婆婆
            不同意所以爭執此事，我聽不下去，就說他們好像
            詐騙集團，乙○○聽到這樣不高興，就轉身離去，
            一夥人就離開」等語，與當時現況不符，且訴外人
            張珈菱為被告配偶，所言迴護被告，不足採信。
    （九）被告另稱原告教唆訴外人陳守志出面恐嚇被告及打傷
          被告之父莊仁里，並唆使訴外人陳文啟及多位承攬被
          告工程之包商前往被告工地丟雞蛋、灑冥紙、拉白布
          條抗議云云。惟查：
          1.被告並未教唆訴外人陳守志恐嚇被告及打傷被告之
            父，訴外人陳守志僅係因幫助協調兩造及訴外人良
            鼎公司間之工程債務糾紛，不滿被告之父莊仁里未
            履行協議，於95年11月22日偶見被告之父莊仁里時
            ，趨前與之理論，雙方發生口角，進而產生衝突，
            原告並未對訴外人陳守志有任何教唆，此由訴外人
            陳守志起訴書並無原告教唆之記載可稽。
          2.95年11月24日發生在被告廠房及住家前之抗議事件
            亦非原告唆使，係8家營建承包商不滿被告假借種
            種不合理之藉口，拖欠工程款或拒不給付，要求被
            告出面解決，被告亦不予回應，承包商在擔心請款
            無門之狀況下，方前往被告廠房及住家抗議。
    （十）訴外人黃文瑞於前案證稱：「我曾經有幫乙○○載運
          木料到工地，我另有僱傭的公司，是乙○○委託我們
          公司載運貨物，我是依照公司指示載運貨物」等語，
          是被告及訴外人洪灝證於前案證稱「木料都是原告公
          司（即訴外人良鼎公司）車載運進來」等語，即與事
          實不符。又訴外人陳佳甫於前案證稱：「我們曾經有
          請陳文啟來裝潢公司，我與被告有見過面，但不算認
          識，我們公司的木造裝潢是陳文啟負責的，因為裝潢
          的很漂亮，所以乙○○有時候會帶客戶來看，我們是
          跟乙○○買木料，由陳文啟來施工」、「（問：為何
          說跟乙○○買木料，卻是陳文啟來做？）錢我是分開
          付的，陳文啟領的是工資，乙○○領的是材料錢，一
          開始是我主動找到乙○○，陳文啟是乙○○介紹的，
          乙○○一方面還可以幫我們看風水、設計擺設，我們
          有下來南部買木料，再交給陳文啟施工，全部工程做
          完我才把木料的錢給乙○○，至於陳文啟是按施工的
          進度陸續給他的，大約十幾天請款一次，總共領了四
          次，我給陳文啟的部分是工錢，陳文啟會給我簽名確
          認去做工的工人人數和天數」、「（問：工資部分是
          乙○○交代的嗎？）沒有交代，因為我認為原木施工
          ，工料分開是常識，除非是買木材的製成品。我支付
          工資給陳文啟的時候，也沒有告訴乙○○，因為我認
          為這是理所當然的，沒有必要告訴乙○○。是乙○○
          帶我去看乙○○的木材場看木材的」、「（問：是否
          有跟來參觀的客戶說木工部份裝潢是另外找人做的？
          ）我是有說過木材要自己買，木工部份是要再支付工
          錢」、「（問：被告是否有跟乙○○北上去看過證人
          陳的裝潢？）有的」、「（問：證人與陳文啟與乙○
          ○之間是否有打書面契約？）沒有書面契約」、「（
          問：陳文啟施工期間是否有讓你天天簽點工單？）是
          的，我們有天天計算他施工的人數跟時間」、「我們
          這是互信的交易，沒有訂立書面契約」等語，被告對
          於訴外人陳佳甫上開證述亦未予否認。則觀諸訴外人
          陳佳甫在前案之證述可知，被告確曾於95年8月15日
          與原告及訴外人陳柏勳一同北上參觀原告對「傳佳企
          業」公司辦公室之裝潢設計，「傳佳企業」負責人陳
          佳甫確曾對被告提及，其公司依原告意見而規劃設計
          之裝潢工程所用之木料，係由原告以工料分開計價方
          式所提供，故被告於系爭裝潢工程開始之初，即對原
          告供應其所規劃設計之裝潢工程木料採與木工工資款
          分開之計算方式完全明瞭。
    （十一）系爭裝潢工程，訴外人良鼎公司木作工資部分（包
            含部分代墊款）總計2,267,359元，原告供應被告
            之木料於89年間進貨之成本價亦約有500萬元（目
            前市價已漲至約1,000萬元），若依被告所稱系爭
            裝潢工程因其與原告已約定連工帶料，檜木、櫸木
            每坪1萬元，牛樟木每坪8,000元，由原告承攬，經
            請專家丈量計算後，系爭裝潢工程總價應為1,982,
            000元云云，姑不論原告之木料成本，被告所謂之1
            ,982,000 元對訴外人良鼎公司應得之木工施作工
            資猶不足以支付，原告若真與被告達成其所稱之約
            定，原告豈非連木料進貨成本500萬元全數賠盡後
            ，尚須再賠訴外人良鼎公司部分工資，縱原告有心
            以低於市價之金額將木料售予被告，亦絕無可能提
            出連成本均完全賠盡，尚須再賠訴外人良鼎公司施
            作工資之條件，由此可見，被告所辯者，與常理完
            全不合。
    （十二）按「稱承攬者，謂當事人約定，一方為他方完成一
            定之工作，他方俟工作完成後，給付報酬之契約」
            、「報酬，應於工作交付時給付之，無須交付者，
            應於工作完成時給付之」、「工作係分部交付，而
            報酬係就各部分定之者，應於每部分交付時，給付
            該部分之報酬」，民法第490條第1項、第505條第1
            項、第505條第2項分別定有明文。參照上開規定，
            兩造若係成立承攬契約，被告應於工作完成時，或
            一定部分工作完成時，方給付原告報酬，惟查，系
            爭裝潢工程係於95年8月14日開始施作，然被告於
            95年8月10日即已支付原告30萬元定金，此為被告
            所不否認，被告在系爭工程尚未開工前，即對原告
            有所支付，此與民法第490條、第505條關於承攬之
            規定並不相符。且所謂定金，依一般社會通念，係
            雙方有買賣關係存在，方有定金之支付，因此，由
            被告於95年8月10日即支付原告30萬元定金之事實
            ，當可佐證兩造所成立者係實木買賣契約，而非被
            告所稱之工程承攬契約。
    （十三）被告稱系爭裝潢工程其至多僅須支付1,982,000元
            ，原告卻就實木買賣價金請款5,565,948元形同詐
            財云云。惟系爭裝潢工程進行一半時，被告即已於
            95年9月19日前支付包括原告實木買賣定金及訴外
            人良鼎公司第1期工程工資款在內之1,758,946元，
            此為被告所不否認，若被告支付之時，其心中所預
            定之實木買賣價款與木工工資款沒有遠大於該筆已
            支付之1,758,946元，則以被告新廠剛完工，資金
            吃緊之情況而言，其豈有可能在系爭裝潢工程尚進
            行一半之時，即支付原告及訴外人良鼎公司高達89
            ％（1,758,946÷1,982,000＝89％）之實木買賣價
            款與木工工資款，被告所辯實與常情大相違背。再
            者，被告分別於95年8月10日及95年9月19日，支付
            原告30萬元及70萬元作為兩造於95年8月初議定之
            本工程，及95年9月初議定之追加工程之實木買賣
            定金，該100萬元定金約係完工後實木總價款5,565
            ,948 元之18％，相當接近一般民間買賣時支付20
            ％定金之習慣，可見被告當初認定其與原告間實木
            買賣總價額約在500萬元左右，其方有可能支付原
            告100萬元作為定金，否則，以被告新廠剛完工，
            資金吃緊之情況而言，依經驗法則，若非被告對於
            系爭裝潢工程實木買賣價金之認定遠大於100萬元
            ，其絕無可能在系爭裝潢工程尚進行一半之時，即
            支付原告100萬元作為定金。綜上可證，原告請求
            之實木買賣價額4,565,948元（扣除被告已支付之1
            00萬元），與兩造約定系爭裝潢工程所需實木買賣
            契約時，被告認定之價額相去不遠（因兩造約定實
            作實算，故以最後實算結果為準），被告辯稱系爭
            裝潢工程其至多僅須支付1,982,000元，實不可採
            。又高雄市木材商業同業公會97年4月15日高市木
            商總字第013號函檢附之鑑定報告已明確指出，系
            爭裝潢工程所施作木材之「材質」及各材質所施工
            之坪數以95年8月間之市價計算總金額為6,251,065
            元，遠超過原告所主張之木材買賣價金5,565,948
            元（被告業已給付100萬元）；被告辯稱系爭裝潢
            工程工程款應僅有1,982,000元，與上開鑑定報告
            結果相差過巨，況兩造非親非故，依一般常理，原
            告不可能以低於市價甚巨之價格將木材售予被告，
            且原告所開立木材總價尚低於市價，故原告向被告
            請求給付木料買賣價金4,565,948元，實屬合理。
    （十四）原告固曾表示連工帶料，惟原告所稱連工帶料係指
            將木材從原產地送到原告旗山工廠併同裁減工資，
            非指系爭裝潢工程現場連工帶料。據訴外人陳柏勳
            於前案證稱：「8月中旬，我、莊先生、莊老先生
            、乙○○有到旗山看乙○○的木材廠去看材料，那
            天楊先生是以材料商的身分跟我們談，楊先生說他
            是習慣性的連工帶料，從阿里山的原產地、載運工
            資、裁減工資合併計價，當時我和莊先生主觀直覺
            認為是現場的連工帶料，當初楊先生是跟我們講1
            坪的價格，檜木、櫸木每坪是1萬元，樟木是8,000
            元，楊先生是以材料商自居，但我們主觀認為楊先
            生是裝潢的承包商，我沒有聽到乙○○說是現場的
            連工帶料，但乙○○有講『連工帶料』四個字」等
            語，觀諸訴外人陳柏勳之證述可知，原告所稱連工
            帶料係指從阿里山的原產地、載運工資、裁減工資
            ，且原告從未說過在系爭裝潢工程施工現場的費用
            為連工帶料。又被告至少在95年9月6日時，即已確
            知原告之「連工帶料」係指將木材從原產地送到原
            告旗山工廠併同裁減之工資，而願將工資及木材費
            用分開支付予訴外人陳文啟及原告，顯見被告已默
            示同意分別與訴外人陳文啟成立承攬關係，與原告
            成立買賣關係。另訴外人陳柏勳於前案證稱：「9
            月5日拿到陳文啟先生第1期的良鼎請款單，莊先生
            反應是奇怪，連工帶料為何會有工資的請款單，但
            我那時已經大概知道是工料分開……9月5日我在跟
            楊先生確認的時候，楊先生說他8月13日帶陳文啟
            去找莊先生的時候，已經有跟莊先生講過現場陳文
            啟的工資是分開的，但因為當天我不在現場，所以
            我收到第1期請款單時才又去問楊先生，我為求明
            確，以便日後記錄正確，我約莊先生、楊先生在工
            地1樓見面（時間是95年9月6日），在場人有莊老
            先生、莊先生、楊先生、原告（即訴外人陳文啟）
            、吳子明在場，他們就把連工帶料的定義講清楚，
            楊先生有跟莊先生解釋旗山說的所謂工料分開的工
            是何義，並有說明現場是由陳文啟來做，陳文啟是
            楊先生介紹的，並有說明現場工資是以工人1天2,5
            00元的工資計算，工頭計2人工，莊先生有說好，
            所以莊先生才付60幾萬元給陳文啟，另外付70萬元
            給乙○○，之所以70萬元是先入陳文啟的帳戶是因
            為當天乙○○說他要出國，要先匯到陳文啟的帳戶
            ，陳文啟會再匯給他，我就跟陳文啟聯絡以取得陳
            文啟的帳戶」等語；另證稱：「（問：莊先生在9
            月6日之後有沒有明確指示你既然是工料分開，請
            你開始簽點工單？）9月6日早上大家在講的時候，
            莊先生並沒有明確指示我要簽點工單，但下午4、5
            點工人要下班時，陳文啟拿他的點工單來給我，請
            我幫他確認簽名，當時在公務所的人有我、莊先生
            ，莊先生有叫我簽」等語。綜上可知，被告至遲於
            95年9月6日開第1次協調會時已知悉系爭裝潢工程
            為工料分開，是被告始指示訴外人陳柏勳簽訴外人
            陳文啟之點工單。況被告若認系爭裝潢工程係原告
            以連工帶料之方式承攬，即不應支付訴外人良鼎公
            司第1期工資款，而係應支付予原告，故由被告於9
            5年9月10日以訴外人良鼎公司為受款人，開票支付
            第1期工資款605,806元可知，被告確實在95年9月6
            日即已知悉系爭裝潢工程為工料分開。又被告於95
            年9月19日交付70萬元予訴外人良鼎公司係因原告
            出國，因而委請訴外人良鼎公司代收上開金額，嗣
            訴外人良鼎公司於同日轉匯予原告配偶陳美雲，上
            開70萬元係追加木作工程實木買賣之定金，倘被告
            不知系爭裝潢工程工料分開，則被告何需分別於95
            年9月10日開票支付605,806元予訴外人良鼎公司，
            於同年月19日支付70萬元予原告，故被告於95 年9
            月6日協調會後，實已明瞭系爭裝潢工程為工料分
            開，被告主觀上明知系爭裝潢工程為工料分開，仍
            分別付款予原告及訴外人良鼎公司，實係默示承認
            分別與訴外人陳文啟及原告成立承攬契約及買賣契
            約。
    （十五）被告送請行政院農業委員會木業試驗所之木料據該
            所檢驗報告書「（1）本案檢驗之標品均由委託單
            位自行取樣」，並無公正第三人在場，故不能證明
            被告送驗木料取自系爭裝潢工程，縱有公正第三人
            在場，亦不能證明送驗樣品係取自系爭裝潢工程，
            況原告否認施作於系爭裝潢工程之木料有非臺灣檜
            木、櫸木、香樟、牛樟外之木料。
    （十六）被告辯稱本院於前案囑託鑑定機關高雄市木材商業
            同業公會所施之鑑定行為草率將事，無法取信於人
            ，而認為其出具之鑑定書之鑑定結果有誤，無從作
            為本件判決之基礎。惟查，上揭鑑定機關高雄市木
            材商業同業公會係本院囑託鑑定，且當初被告亦同
            意由高雄市木材商業同業公會鑑定；且本件鑑定係
            在法院及當事人兩造皆在場監督情形下所為，由鑑
            定人員實際測量，親眼目睹、親手碰觸，何來鑑定
            行為草率之說。又被告雖自行採樣另送木材樣品至
            行政院農業委員會林業試驗所進行材質鑑定，惟該
            採樣行為非在法院監督之下，亦無公正第三人在場
            ，更非行政院農業委員會林業試驗所採樣，僅由被
            告單方所為，如何得知裝潢之現場與原先一致沒有
            改變？縱採樣過程有側錄，亦無法保證現場裝潢沒
            有改變，與原先鑑定時裝潢一致；況被告自行採樣
            送請行政院農業委員會林業試驗所進行之材質鑑定
            是否持自系爭裝潢工程處，亦有可疑。另據前案97
            年3月27日之勘驗筆錄，訴外人陳柏勳曾證稱：「
            料的部分是整批過來，以實際完工的面積加2成的
            損耗，這是在旗山其9月6日都有講過的，所以我不
            用簽他進來的料有多少，我只需計算他所做的面積
            ，所以我不用去簽點料單」等語，可見兩造約定木
            材價格的計算係實作實算，故上開鑑定報告之木材
            價格自可作為兩造買賣價金之證明。
    （十七）並聲明：
            1.被告應給付原告4,565,948元，及自起訴狀繕本
              送達翌日起至清償日止，按年息百分之5計算之
              利息。
            2.訴訟費用由原告負擔。
            3.願供擔保，請宣告准予假執行。
三、被告之抗辯：
    （一）被告否認與原告間係買賣關係，兩造於95年8月10日
          係成立承攬契約，由原告以連工帶料之方式承攬系爭
          裝潢工程，計價方式為臺灣檜木、櫸木每坪1萬元，
          臺灣牛樟木每坪8,000元。又被告於95年8月10日交付
          原告1紙30萬元支票作為承攬契約之定金時，兩造就
          前開承攬契約之約定內容，曾再次確認。況原告於95
          年8月14日委託訴外人陳文啟進場施工，現場均由原
          告指揮如何施工，木料亦由原告交由訴外人良鼎公司
          載進被告工地，被告因早與原告約定連工帶料施工，
          故既未每日清點原告和訴外人陳文啟帶多少工人進場
          ，亦未監督每日進場之工人實際施工範圍，被告亦從
          未點收原告和訴外人陳文啟每日載多少木料進工地，
          木料用多少。證人彭升富於前案亦曾證稱：「我有聽
          到乙○○跟被告說水泥土太重，鐵綁太多，磁場不好
          ，要用木料裝潢來改變，連工帶料臺灣檜木、櫸木每
          坪1萬元，臺灣牛樟木每坪8,000元，沒有人比我更便
          宜，可以到外面去比價」等語。
    （二）兩造原先約定以連工帶料之方式承攬系爭裝潢工程，
          計價方式為臺灣檜木、櫸木每坪1萬元，臺灣牛樟木
          每坪8,000元，嗣卻僅係賣木料給被告，施工部分係
          由訴外人陳文啟與被告自行約定以點工之方式承攬，
          且故意抬高價格，向被告敲詐高達800多萬工程款，
          被告不從，原告就找黑道份子陳守志出面恐嚇要錢，
          甚至打傷被告之父莊仁里，又唆使訴外人陳文啟及一
          些包商前往被告工地丟雞蛋、灑冥紙、拉白布條公然
          侮辱被告。
    （三）原告主張兩造於洽商系爭裝潢工程時，原告即已向被
          告表示木料價金與裝潢工程施作之工資分開計算，臺
          灣牛樟木每坪3萬元，臺灣櫸木、檜木每坪1萬元，總
          價款以裝潢工程完工後之施作總坪數加2成裝潢工程
          進行中之耗損計算，被告有表示同意等語，被告否認
          之。訴外人洪灝證、彭升富、蔡宗基、方澄科、吳通
          淮、洪明誌於臺灣臺南地方法院檢察署96年度他字第
          1908號妨害名譽案件，分別證稱如下：
          1.洪灝證部分：
            (1)原告經常在系爭裝潢工程工地自誇是許添財市長
              旁邊的紅人，許市長要做什麼事都要請教他，他
              也是東陽集團、大億集團的顧問，王金平院長見
              到他，都要讓他坐大位，連戰敬他為上賓，他策
              劃TVBS電視評論、街頭運動，農曆九月就要讓阿
              扁總統下台。
            (2)原告於施工前及施工後確實向被告說過文賢三街
              116號建物，鐵及鋼筋混凝土用太多，若不改以
              木料裝潢，家人會不平安，慶暉麵廠會倒。
            (3)原告確實向被告表示願以連工帶料之方式，臺灣
              檜木、櫸木每坪1萬元，臺灣牛樟木每坪8,000元
              施工。被告開立30萬元支票予原告收受時，原告
              有再次確認前開價格。
            (4)原告曾透過訴外人陳柏勳向其表示被告必須拿錢
              出來，不然訴外人陳守志會來找他。
            (5)95年11月24日下午，訴外人陳文啟和包商前來文
              賢三街116號工地鬧事，其曾問現場包商為何前
              來？包商告以訴外人陳柏勳說現場要發放工程保
              留款，不來就視同放棄權利。
            (6)95年11月24日晚上，其曾接到原告打來工地之電
              話，原告表示今天侵擾廠房是初步，如不付錢，
              隨時都會再來，要原告小心點，他父親就是榜樣
              ，若再不出面付款，將會迫使麵廠關閉。
          2.彭升富、蔡宗基部分：
            (1)原告曾在系爭裝潢工程工地自誇是許添財市長旁
              邊的紅人，許市長要做什麼事都要請教他，他也
              是東陽集團、大億集團的顧問，王金平院長見到
              他，都要讓他坐大位，連戰敬他為上賓，他策劃
              TVBS電視評論、街頭運動，農曆九月就要讓阿扁
              總統下台。
            (2)原告於施工後確實向被告說過文賢三街116號建
              物，鐵及鋼筋混凝土用太多，若不改以木料裝潢
              ，家人會不平安，慶暉麵廠會倒。
            (3)原告曾向被告表示其以連工帶料之方式，臺灣檜
              木、櫸木每坪1萬元，臺灣牛樟木每坪8,000元施
              工，沒有人比原告更便宜，被告可以到外面去比
              價。
          3.方澄科部分：其於95年11月24日到系爭裝潢工程工
            地現場，係因訴外人陳柏勳向其訛稱被告當天將發
            放工程保留款，如未到現場，視同放棄權利。被告
            並未有遲延或不付工程款之情事。
          4.吳通淮部分：被告位於文賢三街116號建物有部分
            裝潢係由其完成，其證明連工帶料即是實作實算，
            且所謂連工帶料乃指施工之工資包含在工程款中一
            併計算。
          5.洪明誌部分：其曾在系爭裝潢工程工地現場親耳聽
            聞訴外人陳柏勳表示原告承包系爭裝潢工程係連工
            帶料以臺灣檜木、櫸木每坪1萬元，臺灣牛樟木每
            坪8,000元計價，亦親耳聽聞訴外人陳柏勳告訴被
            告不用管他們用什麼方式施工，用多少工人，反正
            他們是連工帶料算坪數的。
    （四）訴外人洪顥證、張珈菱、洪明誌於鈞院97年度易字第
          228號妨害名譽案件，分別證稱如下：
          1.洪顥證部分：
            (1)原告95年9月6日9點多到工地向被告說原先的連
              工帶料要改分工分料，被告說工人是你叫的也是
              你在指揮，材料我也不懂，不同意分工分料。
            (2)原告離開工地後，被告對陳柏勳說人是你介紹的
              ，因當時約定及報價時你都在場，你要跟老師（
              即原告）說照原來的約定進行，原來的約定是臺
              灣櫸木1坪1萬元，臺灣檜木1坪1萬元，臺灣牛樟
              木每坪8,000元，當時約定是連工帶料。
            (3)當天（95年9月6日）下午4點多洪明誌有來工地
              ，被告約我和洪明誌、陳柏勳去瑞穗吃火鍋時，
              我有聽到，被告交代陳柏勳要跟老師說要照原來
              的約定。
            (4)95年9月6日到95年9月10日都沒有工人進場施工
              ，到95年9月10日中午11點多時，陳柏勳進來工
              務所，跟老闆（即被告）說老師願意照原來的約
              定承包。所以問老闆是否可以預支部分的工程款
              ，老闆說如果老師要照原來的約定，就帶陳柏勳
              到民族路向老闆娘請款。
            (5)95年9月19日老師說工程已經進行到一定的程度
              ，是否可以請部分工程款，因為他有急用，照原
              來的約定臺灣櫸木、檜木連工帶料1坪1萬元，臺
              灣牛樟木1坪8,000元已經算很便宜，所以不願意
              讓家裡的人知道以免造成困擾，老師另外提供1
              個帳戶把這筆錢匯到指定帳戶，老闆聽說照原來
              約定計價，就馬上通知老闆娘將款項匯進老師指
              定的帳戶。
          2.張珈菱部分：
            (1)95年9月10日我先生（即被告）帶陳柏勳到2樓，
              陳柏勳說我今天來開乙○○的工程款，我對他說
              乙○○要工料分開，我怎麼可能開票給他，那時
              候陳柏勳說這幾天有找乙○○溝通，他願意照原
              來的約定承接工程，所以乙○○說可以扣1成的
              工程款，如果點工就不能扣1成工程款，當時工
              程款60幾萬是陳柏勳告訴我的，我拿票要開，我
              抬頭要寫乙○○，我問他的名字，陳柏勳告訴我
              乙○○有一點要求，計價已經比較便宜，如果匯
              錢到他的帳戶，他的家人知道會造成他的困擾，
              陳柏勳說乙○○有指定匯到他指定的良鼎工程公
              司的帳戶，我有質疑，我問他如果到時候乙○○
              不承認怎麼辦，陳柏勳說他是有地位的人，不會
              亂說，我就開票給良鼎裝潢公司，就沒有堅持，
              我開票後交給我先生（即被告），由我先生交給
              陳柏勳。
            (2)95年9月19日，我先生打電話，說乙○○到工地
              ，拿良鼎的帳戶叫我匯錢70萬給他，因為之前曾
              經開票給良鼎，且陳柏勳說工程款以後匯到指定
              的帳戶，他們會自己結算，所以我就匯給良鼎，
              95年10月4日乙○○、陳柏勳、陳文啟到我家門
              口，我就帶他們去2樓，乙○○說工程到一個段
              落，要來會帳，乙○○說他要分工分料計算，我
              先生、公公、婆婆不同意所以爭執此事，我聽不
              下去，就說他們好像詐騙集團，乙○○聽到這樣
              不高興，就轉身離去，一夥人就離開。
          3.洪明誌部分：96年9月6日下午我有去工地，晚上甲
            ○○，陳柏勳，洪顥證與我4個人一同到火鍋店，
            我在場有聽到甲○○要陳柏勳告訴乙○○，要照原
            先協議的連工帶料協議處理事情，陳柏勳說吃完飯
            後他會去處理。
          4.由上開證人之陳述可知，96年9月6日被告並未與原
            告達成分工分料之協議，甚且被告係在原告同意照
            原先約定之連工帶料臺灣檜木、櫸木每坪1萬元，
            臺灣牛樟木每坪8,000元計價，被告始依原告之要
            求付第1期工程款，該第1期工程款亦因原告之要求
            而開立良鼎公司名義。
    （五）原告主張系爭裝潢工程尚未開工前，被告即對原告支
          付30萬元定金，此與民法第490條、第505條承攬之規
          定並不相符，並主張兩造係成立買賣契約，非承攬契
          約云云，然原告之主張實非可採，蓋依契約自由原則
          ，承攬契約以預付定金之方式成立，非法所不許。本
          件相關證人洪灝證、彭升富、蔡宗基均證稱原告確實
          以連工帶料之方式，臺灣檜木、櫸木每坪1萬元，臺
          灣牛樟木每坪8,000元向被告承攬系爭裝潢工程，故
          原告主張兩造係成立買賣契約實不可採。又原告主張
          被告已支付1,758,946元，若被告認僅須支付1,982,0
          00元，則已佔工程款89％，原告認為被告新廠剛完工
          ，不可能在裝潢工程進行一半即支付高達89％之工程
          款；原告並主張被告所支付之金額相當接近民間買賣
          總價20％之定金金額，故認兩造應係成立買賣契約，
          然原告此部分主張，均係其主觀之推論，並無實證，
          自非可採。
    （六）原告主張95年8月15日兩造曾一同北上參觀原告對傳
          家企業公司辦公室之裝潢設計，傳家企業公司之負責
          人陳佳甫曾對被告提及其裝潢工程係由原告以工料分
          開計價方式提供，原告因而主張兩造亦係約定木料與
          工資分開計算，惟原告如何與第三人約定裝潢工程之
          計價方式，與被告無涉，原告以其與傳家企業公司之
          約定，欲證明兩造亦係同樣之約定，自不足採。又原
          告主張95年9月6日協調會時，兩造與訴外人陳文啟就
          工料分開計算已達成協議，此為被告所否認，另訴外
          人陳柏勳、吳子明之陳述亦不足證明兩造與訴外人陳
          文啟已達成協議，是原告之主張不可採。況若原告在
          施工前就和被告談妥工料分開，且工資以點工方式計
          算，則豈有95年9月6日尚需向被告解釋連工帶料之「
          工」為載運木料及代為裁木之工資之理。
    （七）本件有關木料之行情價格部分，雖經本院於前案囑託
          高雄市木材商業同業公會，鑑定系爭裝潢工程所施作
          木材之材質及各材質所施工之坪數及95年8月間之市
          價，鑑定結果認木作工程實際施工金額應加上百分之
          10之損耗共計6,251,065元。惟查，高雄市木材商業
          同業公會鑑定報告，與被告前委託訴外人吳柏林實際
          丈量查估之材質及單價相距甚遠，又原告曾稱目前木
          料價格較95年漲1倍以上，惟被告最近查訪多家木業
          公司有關前開鑑定報告所列材質及價格，發現目前木
          料價格反較鑑定報告所列各材質之單價低，可見上開
          鑑定報告之價格有疑義，並不足採；況上開鑑定報告
          之價格僅，係高雄市木材商業同業公會所認定之行情
          價，並不足以證明兩造有約定以此價格買賣木料。又
          本件原告係以連工帶料臺灣檜木、櫸木每坪1萬元，
          臺灣牛樟木每坪8,000元之方式向被告承攬系爭裝潢
          工程，兩造間非成立買賣關係，原告以買賣之法律關
          係向被告請求給付買賣價金4,565,948元，顯屬無據
          。
    （八）本件原告自認被告係向其購買臺灣檜木、櫸木、牛樟
          木，施作於系爭裝潢工程，惟主張其曾向被告表示臺
          灣檜木、櫸木每坪1萬元，臺灣牛樟木每坪3萬元云云
          ，並於前案聲請本院囑託高雄市木材商業同業公會就
          其施作之工程內容，鑑定其木材之材質、施工坪數及
          市價等項，嗣高雄市木材商業同業公會亦出具鑑定書
          ，鑑定結果記載：「木材材質為臺灣檜木、臺灣櫸木
          、香樟、牛樟等。依據各樓層之地板、壁板、天花板
          等實物測量，各材質所施工之坪數以95年8月間之市
          價計算總金額為6,251,065元」等語，原告即以上開
          鑑定書作為兩造木料買賣價金計算之依據。惟查：
          1.前揭鑑定機關受本院指示應就系爭裝潢工程之施工
            木材之材質、施工坪數及市價為鑑定後，雖曾派員
            到場實施鑑定，然其指派之鑑定人員於97年3月27
            日抵達現場後，即與原告熱絡寒喧，徵見鑑定人與
            原告不僅係木材同業，且彼此間交情匪淺，則其就
            本案所為之鑑定內容，是否偏坦原告，不無疑義。
          2.再者，前揭鑑定人僅於97年3月27日在現場短暫停
            留約2個多小時，其所實施之鑑定過程，亦僅在現
            場與訴外人陳文啟2人手拉工具尺兩端，簡單丈量
            各施作區域之面積，至於現場裝潢工程所施作之各
            項木材，究屬何種材質？鑑定人不僅未實際採樣進
            行鑑定，甚至連壁板、天花板、地板內所施作之角
            材係何種木料？數量若干？鑑定人亦悉以原告之片
            面陳述為準，連割開表部稍略檢視之動作亦無，鑑
            定過程之草率馬虎，實令人難以置信。
          3.前揭鑑定機關固就其鑑定結果提出「鑑定書」在卷
            ，然觀其製作之鑑定書，僅簡單2頁，內容即係依
            據原告陳述之材質，配合原告主張之數量、單價，
            製作出計算表一件，鑑定書內全然未提出其鑑定之
            憑據為何？方法為何？或說明曾在木材業市場作何
            調查？甚至連95年8月間各項木材之市價究竟若干
            ？亦付之闕如，從而其製作之「鑑定書」是否客觀
            確實，誠屬可疑，自難遽採為有利於原告之認定，
            更難據為本案判決之基礎。
          4.因上揭鑑定機關所施之鑑定行為實在草率將事，無
            法取信於人，被告乃自系爭裝潢工程現場，分不同
            區域，拆取木材23片為樣品，送請國內權威林業單
            位「行政院農業委員會林業試驗所」進行材質鑑定
            。日前，被告收到鑑定結果後，始知原告所施作之
            木材中，竟夾雜大量「花旗松」、「鐵衫」、「樟
            木」、「臺灣扁柏」等價差十分懸殊，且亦非兩造
            約定買賣種類之劣等木材。足證前揭高雄市木材商
            業同業公會出具之鑑定書，純粹係為配合原告於本
            案之主張而製作，與實情有悖，且高雄市木材商業
            同業公會既連木材之材質亦鑑定失誤，則其關於價
            格之鑑定結果，自失所附麗，無從據為判決之基礎
            。況本件兩造之約定乃由原告以連工帶料之方式承
            攬系爭裝潢工程，計價方式為臺灣檜木、櫸木每坪
            1萬元，臺灣牛樟木每坪8,000元，原告亦自認臺灣
            檜木、櫸木其開價每坪1萬元，臺灣牛樟木每坪8,0
            00元之價格則有訴外人洪顥證、彭升富、蔡宗基等
            人於前案之證詞可憑，而高雄市木材商業同業公會
            之鑑定報告係以臺灣牛樟木每坪3萬元計價，臺灣
            香樟每坪12,000元計價，臺灣檜木每坪11,000元計
            價，臺灣櫸木每坪15,000元計價，該鑑定報告之鑑
            定內容顯與兩造之約定不符，自難作為本案之證據
            。
    （九）訴外人陳柏勳於前案之陳述諸多不實，茲說明如下：
          訴外人陳柏勳於97年3月27日證稱：「我是莊先生的
          承包商之一，不是慶暉的員工」、「室內裝潢陳文啟
          的部分也是由我負責監工」、「8月14日陳文啟來，
          我在現場，莊先生跟我介紹陳文啟是要做室內裝潢的
          」、「楊先生有跟莊先生解釋旗山說的所謂工料分開
          是何義…現場工資以工人1天2,500工資計算，工頭計
          2人工，莊先生有說好，所以莊先生才付60幾萬給陳
          文啟」、「9月6日後確認工料分開，我就開始簽陳文
          啟所開的點工單」、「我所寫的見證協議書（指95年
          10月4日協調會）內容都是現場真實的情況，雙方確
          實有握手同意」、「9月6日下午4、5點工人要下班時
          ，陳文啟拿他的點工單來給我，請我幫他確認簽名…
          ，莊先生有叫我簽」、「本件工程所有的點工單都是
          我簽的，我簽的才算數，有的時候會是洪灝證簽的，
          是由莊先生指示的」等語，然訴外人陳柏勳上開陳述
          與其前所述完全矛盾，亦與其他證人所述有違。經查
          ，訴外人陳柏勳於96年5月10日曾證稱：「我擔任工
          地主任月薪5萬，是被告（即本件原告）請我來」等
          語，訴外人陳柏勳前稱其受雇於被告，後稱其為承包
          商，顯然矛盾；訴外人陳柏勳另證稱：「被告委託我
          管理的是硬體工程」等語，訴外人陳柏勳前稱管理的
          部分僅硬體工程，後稱室內裝潢亦由其管理（室內裝
          潢應非硬體工程），前後矛盾；又被告係在95年8月
          14日訴外人陳文啟第1天進來施工時才第1次見到其，
          且當天係由訴外人陳柏勳介紹其與被告認識，訴外人
          陳柏勳表示係被告於95年8月14日介紹訴外人陳文啟
          與其認識，並不實在。訴外人陳柏勳另證稱：「9月6
          日乙○○來跟被告解釋現場施工的錢另外算……當時
          氣氛融洽，被告（即本件被告）沒有異議」等語，然
          訴外人陳柏勳前稱被告說好，後稱被告沒有異議，前
          後陳述不一，顯非可採；訴外人陳柏勳復於96年5月1
          0日證稱：「95年10月4日協調會…但是被告都沒有表
          示同意」等語，同日另證稱：「10月4日協調會時被
          告太太有講說他好像遇到詐騙集團」等語，則訴外人
          陳柏勳前稱被告於95年10月4日協調時沒有表示同意
          ，後稱95年10月4日協調時，雙方確實有握手同意，
          其陳述已前後不一，顯非可採，況既然10月4日被告
          之太太當場表明像遇到詐騙集團，則被告當天焉有可
          能同意原告及訴外人陳文啟之無理要求。又訴外人陳
          文啟於前案亦曾證稱：「見證協議書是陳柏勳主動給
          我的，我沒有抱怨」等語，然訴外人陳柏勳卻證稱：
          「見證協議書是因為陳文啟抱怨每次都口頭講，所以
          我做一個協議書給陳文啟」等語，是訴外人陳柏勳、
          陳文啟2人陳述顯然不同，自難憑採。訴外人陳柏勳
          於96年5月10日另證稱：「我簽點工單時被告有看到
          」等語，於臺灣臺南地方法院檢察署稱：「甲○○並
          未指示他簽點工單」等語，是訴外人陳柏勳前之陳述
          均表示被告未指示其簽點工單，惟於97年3月27日卻
          證稱：「甲○○有指示他簽點工單」等語，又證人洪
          灝證於前案曾證稱：「我有簽點工單，是因為那些工
          人要求的，要給陳文啟看的，我們的老闆沒有指示，
          也不知道我有簽點工單」等語，則訴外人陳柏勳前後
          陳述不僅不一致，且與訴外人洪灝證之證詞亦不相符
          ，自難憑採；況前案卷內所附訴外人陳柏勳簽立之點
          工單僅自9月14日開始，並無9月6日開始之點工單，
          可見訴外人陳柏勳陳述不實。
    （十）綜上所述，本件兩造所約定之承攬契約內容，既係由
          原告以連工帶料之方式承攬系爭裝潢工程，計價方式
          為臺灣檜木、櫸木每坪1萬元，臺灣牛樟木每坪8,000
          元，則原告請求被告給付買賣價金4,565,948元，於
          法無據，顯無理由。又被告曾委託專家實際丈量原告
          施工坪數，其中檜木、櫸木施工坪數為160.20坪，牛
          樟木施工坪數為47.5坪，本件總工程款應僅有1,982,
          000元，被告已支付1,758,946元，被告最多僅需再給
          付原告223,054元即可，故原告請求被告給付買賣價
          金4,565,948元，於法無據，應予駁回。
    （十一）並聲明：
            1.原告之訴駁回。
            2.訴訟費用由原告負擔。
            3.如受不利判決，願供擔保請准宣告免為假執行。
四、兩造不爭執事項：
    （一）原告供應被告木料，施作臺南市○○○街工廠與住家
          。
    （二）被告曾於95年8月10日給付原告30萬元，另於95年9月
          19日再給付原告70萬元，共支付原告100萬元。
五、兩造爭執事項：
    （一）原告是否曾向被告表示木料價金與裝潢工程施作之工
          資分開計算，臺灣牛樟木每坪3萬元，臺灣櫸木、檜
          木每坪1萬元，以上金額包括實木在原告工廠裁製的
          工錢，及實木的發票稅金由原告負擔，總價款以完工
          後之施作總坪數加2成作為施作過程中耗損之計算？
          抑或原告曾向被告表示由原告連工帶料之方式承攬被
          告之裝潢工程，以臺灣檜木、櫸木每坪1萬元，臺灣
          牛樟木每坪8,000計價？
    （二）原告有無向被告表示施工之木工費用有2種支付方式
          ，一為包攬，另一種為點工，點工1天以2,500元計算
          ，工頭1天算2工，被告選擇以點工方式施作？
    （三）原告與被告間究係成立實木買賣契約，而由被告與訴
          外人良鼎公司另行成立裝潢工程承攬契約？抑或被告
          係與原告成立連工帶料方式承攬契約，訴外人良鼎公
          司僅係原告委託進場施工之人？
    （四）被告於95年8月10日支付原告之30萬元，究係原木買
          賣契約之定金？抑或係承攬契約之定金？
六、得心證之理由：
    （一）關於兩造間就系爭裝潢工程究係成立實木買賣契約或
          連工帶料方式承攬契約一節，據證人陳柏勳於前案法
          官勘驗現場時結證稱：「8月中旬，伊、莊先生、莊
          老先生、陳淙德有到旗山乙○○的木材廠去看材料，
          那天楊先生係以材料商的身分自居跟我們談，楊先生
          說他是習慣性的連工帶料，從阿里山的原產地，載運
          工資、裁減工資合併計算，當時我和莊先生主觀直覺
          認為是現場的連工帶料，當初楊先生是跟我們講1坪
          的價格，檜木、櫸木1坪1萬元，樟木是8,000元，楊
          先生是以材料商自居，但我們主觀認為楊先生是裝潢
          的承包商，我沒有聽到乙○○說是現場的連工帶料，
          但乙○○有講『連工帶料』四個字。在此之前我並不
          認識乙○○先生，我是基於工地主任的身分陪同被告
          前往旗山的。再來是8月13日陳文啟有來現場，但我
          不在，隔天8月14日陳文啟來，我在現場，莊先生跟
          我介紹陳文啟是要做室內裝潢的部分，至此我才跟陳
          文啟認識，8月14日至9月5日我都沒有跟陳文啟簽認
          任何單據，因為那時我還是主觀上認為是連工帶料，
          所以我並沒有跟他點工，但自己會記錄監工日報表，
          9月5日拿到陳文啟先生第1期的良鼎請款單，莊先生
          反應是奇怪，連工帶料為何會有工資的請款單，但我
          那時已經大概知道是工料分開。當天晚上我還有去找
          楊先生確認連工帶料的工是指什麼？他跟我講說是從
          原產地到楊先生工廠的工資，之前在旗山現場的時候
          ，我就覺得楊先生開的價格真的很便宜。9月5日我在
          跟楊先生確認的時候，楊先生說他8月13日帶陳文啟
          去找莊先生的時候，已經有跟莊先生講過現場陳文啟
          的工資是分開的，但因為當天我不在場，所以我收到
          第1期請款單時才又去問楊先生，我為求明確，以便
          日後記錄正確，我約莊先生、楊先生在工地1樓見面
          ，在場人有莊老先生、莊先生、楊先生、原告、吳子
          明在場，他們就把連工帶料的定義講清楚，楊先生有
          跟莊先生解釋旗山說的所謂工料分開的工是何義，並
          有說明現場是由陳文啟來做，陳文啟是楊先生介紹的
          ，並有說明現場工資是以工人1天2,500元的工資計算
          ，工頭計2人工，莊先生有說好，所以莊先生才付60
          幾萬元給陳文啟，另外付70萬元給乙○○」等語（見
          本院96年度建字第13號97年3月27日勘驗測量筆錄；
          前案卷(一)第277至279頁；筆錄影本見本院卷(一)第147
          至149頁）。另徵諸被告辯稱：原告是以「連工帶料
          」之方式承攬系爭裝潢工程等情，可知兩造當初對於
          「連工帶料」之定義認知確有不同，故兩造於95年8
          月初對系爭裝潢工程究係成立實木買賣契約或承攬契
          約，雙方之意思表示應認尚未合致。
    （二）然而：
          １於95年9月5日訴外人良鼎公司就第1期工資向被告
            請款時，因被告認為連工帶料之方式施作為何會有
            工資請款單，原告乃於95年9月6日會同被告、訴外
            人陳文啟及陳柏勳協調工程款事宜，原告乃當場向
            被告解釋工料分開計算，而被告當時並未表示反對
            等情，亦經證人陳柏勳於前案證述明確。此參以證
            人陳柏勳同時證述：其係由被告聘請擔任工地主任
            一職等情（見本院96年度建字第13號96年5月10日
            言詞辯論筆錄；前案卷(一)第71頁，筆錄影本見本院
            卷(一)第30頁），衡情其應無迴護原告而為不利於被
            告之證述之理，故證人陳柏勳之上開證詞，應可採
            信。且另一與兩造間並無特殊利害關係之證人吳明
            子於前案審理時，亦到庭結證稱：「我有在場，另
            有乙○○、陳文啟、證人陳柏勳及被告，我也有承
            攬裝修工程，當時乙○○跟被告解釋工料分開計算
            ，沒有聽到被告有特別說什麼沒有同意也沒有反對
            」等語（同上開言詞辯論筆錄；前案卷(一)第74頁；
            筆錄影本見本院卷(一)第33頁），可知被告於95年9
            月6日應即知悉原告先前意思表示之真意，係欲成
            立實木買賣契約，而非連工帶料之承攬契約，而被
            告當時對此重大事項且與其先前認知存有極大差異
            之約定內容，不僅未立即為反對之意思表示，尚且
            於95年9月19日再行給付原告70萬元，故堪認兩造
            至遲於95年9月6日，已就系爭裝潢工程中兩造間之
            之木料供應關係乃屬實木買賣契約達成合致。
          ２另參以證人陳柏勳並自95年9月14日起，因訴外人
            良鼎公司法定代理人陳文啟之要求，證人陳柏勳及
            被告員工洪灝證開始為訴外人良鼎公司簽認點工單
            一節，除據證人陳柏勳證述無誤外（同上開言詞辯
            論筆錄；前案卷(一)第71至73頁；筆錄影本見本院卷
            (一)第30至32頁），並有原告提出之證人陳柏勳親自
            簽名之95年9月14日至同年10月2日之點工單影本附
            卷可參（見本院卷(一)第72至73頁），顯見訴外人良
            鼎公司之每日到工人數，均由被告雇用之工地主任
            陳柏勳點工確認，據此並參酌兩造間若係約定原告
            應以「連工帶料」之承攬方式施作系爭裝潢工程，
            衡情被告僅須在工程完成後確認施作之數量及總價
            即可，其工地主任應無對於原告所僱用之施作工人
            人數加以一一點算確認之必要。從而，就系爭裝潢
            工程係分別由原告售予被告木料，以及另由訴外人
            良鼎公司以點工方式承攬木工施作一事，被告應已
            明瞭並表示同意。
          ３況被告於95年9月10日支付訴外人良鼎公司第1期木
            工施作工資款605,806元一情，除有元大商業銀行
            府城分行96年10月1日（96）元府城字第00283號函
            所附之支票影本1份可證外（見本院卷(一)第84至86
            頁），並為被告所不否認，且由該支票上亦載明「
            禁止背書轉讓」一事，可知被告支付上開款項之對
            象即為特定之訴外人良鼎公司。又原告於9月19日
            收受實木買賣定金70萬元後，再加計8月10日所收
            受之30萬元，僅開具總計100萬元之發票予被告，
            亦有原告提出之統一發票1張存卷可考，且為被告
            所不否認，則若系爭裝潢工程係由原告以連工帶料
            之方式承攬施作，當原告於95年9月19日計算應開
            具之發票總額時，衡情被告即應要求原告再加計其
            曾於95年9月10日支付予訴外人良鼎公司之第1期工
            程工資款605,806元於該發票上，然被告對於原告
            僅開具收受之100萬元木料買賣價金之發票，竟未
            表示任何異議，足見被告當時應已認定原告實木價
            金款及訴外人良鼎公司工資款，係應分別支付予不
            同人之不同款項，故被告辯稱：系爭裝潢工程係由
            原告以連工帶料之方式承攬云云，經核應與事實及
            常情不符。
          ４綜上各情，足見原告主張兩造間就系爭裝潢工程，
            僅係成立實木買賣契約而非連工帶料施作之承攬契
            約，應尚堪採信。
    （三）被告雖以訴外人洪顥證、彭升富、蔡宗基、方澄科、
          吳通淮、洪明誌及張珈菱等人，於臺灣臺南地方法院
          檢察署96年度他字第1908號妨害名譽案件，以及本院
          97年度易字第228號妨害名譽刑事案件中之陳述，佐
          證兩造係成立連工帶料之承攬契約而非實木買賣契約
          。然查，觀諸訴外人洪顥證、彭升富、蔡宗基、方澄
          科、吳通淮及洪明誌等人於他案之陳述，多係與本案
          無涉之事項，縱有略與本件相關之事項，亦僅能證明
          兩造間先前曾對「連工帶料」之定義發生爭執；另訴
          外人洪顥證、彭升富、蔡宗基雖曾證稱原告曾向被告
          表示係以連工帶料方式施作等語，然因兩造最初本即
          對於「連工帶料」之定義認知不同，本院業已說明如
          前，故訴外人洪顥證、彭升富、蔡宗基、方澄科、吳
          通淮及洪明誌等人於他案之陳述，經核仍不足以證明
          兩造就系爭裝潢工程確係成立連工帶料之承攬契約而
          非實木買賣契約。至於訴外人張珈菱則為被告之配偶
          ，其陳述本可能偏袒被告，故亦難以完全採信，而被
          告復未能舉證證明兩造係成立連工帶料之承攬契約，
          故其上開所辯：兩造係成立連工帶料之承攬契約，非
          實木買賣契約云云，應非可採。
    （四）原告主張本件實木買賣總價金係5,565,948元，扣除
          被告業已給付之100萬元，被告尚應給付4,565,948元
          等情，除據其提出估價單1份附卷可參外（見本院卷
          (一)第6頁），另查本件實木部分的材質為何？與施作
          坪數在95年8月間的合理價格為何？經本院前案之承
          審法官囑託高雄市木材商業同業公會鑑定結果為：木
          材材質為臺灣檜木、臺灣櫸木、香樟、牛樟等。依據
          各樓層之地板、壁板、天花板（含客廳、陽台、迥廊
          、浴廁、寢室、玄關）等實物測量。各材質所施工之
          坪數（才數）以95年8月間之市價計算總金額為6,251
          ,065 元，此有該公會97年4月15日高市木商總字第13
          號函附之鑑定書附於前案卷(一)第297至298頁可憑（影
          本見本院卷(一)第160至162頁），此鑑定結果除可佐證
          原告主張系爭裝潢工程係工料分開之實木買賣契約外
          ，另由原告主張本件實木買賣之總價金為5,565,948
          元，尚較鑑定結果之總金額為低一情，亦可認原告上
          開總價金之主張，尚屬可採，故原告主張被告尚應給
          付4,565,948元，為有理由，應予准許。
    （五）至於被告雖辯稱：系爭裝潢工程其至多僅須支付1,98
          2,000元，原告卻就實木買賣價金請款5,565,948元形
          同詐財云云，然就系爭裝潢工程尚未完成而進行約一
          半時，被告即已於95年9月19日前，支付原告及訴外
          人良鼎公司款項共計1,758,946元一節，為被告所不
          否認，則假若被告支付上開款項時，其所預定之總款
          項並未遠高於該筆已支付之1,758,946元，衡情被告
          應無僅在系爭裝潢工程尚進行約一半，且未經完工驗
          收之時，即支付原告及訴外人良鼎公司高達其所辯稱
          總款項近90％之金額，故被告上開所辯，經核應與事
          實及常情不符。此外，被告雖辯稱：前開鑑定機關所
          實施之鑑定行為草率將事，其製作之鑑定書，僅簡單
          2頁，內容即係依據原告陳述之材質，配合原告主張
          之數量、單價，製作出計算表1件，鑑定書內全然未
          提出其鑑定之憑據為何？方法為何？或說明曾在木材
          業市場作何調查？甚至連95年8月間各項木材之市價
          究竟若干？亦付之闕如，從而其製作之「鑑定書」是
          否客觀確實，誠屬可疑，自難遽採為有利於原告之認
          定，更難據為本案判決之基礎云云，然前案承審法官
          囑託高雄市木材商業同業公會就系爭裝潢工程實木部
          分之材質與施作坪數，在95年8月間的合理價格為鑑
          定時，被告不僅未為反對之表示，且亦在承審法官勘
          驗現場時到場表示意見（見本院96年度建字第13號97
          年3月27日勘驗測量筆錄；前案卷(一)第272至285頁；
          筆錄影本見本院卷(一)第143至155頁），故被告尚難僅
          因鑑定之結果不符其期待，即任意指摘該鑑定書是否
          客觀實屬有所疑問，而不能採為有利於原告主張之認
          定基礎。
    （六）被告雖另以曾委託訴外人吳柏林實際丈量原告施工坪
          數，其中檜木、櫸木施工坪數為160.20坪，牛樟木施
          工坪數為47.5坪，本件總工程款應僅有1,982,000元
          等語置辯，並提出材料估算表影本2紙為證（見本院
          卷(一)第43至44頁）。然查，該材料估算表影本係被告
          所片面提出，其內容是否屬實已不無疑義，被告復未
          能提出其他事證以實其說，故其上開所辯，經核尚非
          可採。又被告自行自系爭裝潢工程現場，分不同區域
          ，拆取木材23片為樣品，送請國內林業單位「行政院
          農業委員會林業試驗所」進行材質鑑定一事，雖據其
          提出採樣現場照片23張及該試驗所97年10月8日農林
          試利字第0970005545號函附之檢驗報告書1份為憑（
          見本院卷(二)第7至24頁），然因被告自行採取木材樣
          本時，並無原告及本院人員在場，且送請鑑定前亦未
          給予原告陳述意見之機會，則被告送請鑑定之木材是
          否即係採自系爭裝潢工程之工地，以及送請鑑定之樣
          品是否即係自系爭裝潢工程工地所採取之木料等事項
          ，均非無疑，故被告所提出之行政院農業委員會林業
          試驗所就該被告所送請鑑定之木材所為之鑑定結果，
          經核尚難直接作為本件系爭裝潢工程施作內容為何之
          判斷基礎。再者，按攻擊或防禦方法，除別有規定外
          ，應依訴訟進行之程度，於言詞辯論終結前適當時期
          提出之。當事人意圖延滯訴訟，或因重大過失，逾時
          始行提出攻擊或防禦方法，有礙訴訟之終結者，法院
          得駁回之。攻擊或防禦方法之意旨不明瞭，經命其敘
          明而不為必要之敘明者，亦同，民事訴訟法第196條
          定有明文，查本件原告起訴時為96年7月間，而被告
          竟遲至97年11月4日，始提出原告所施作之木材中夾
          雜大量非兩造約定買賣種類之劣等木材之防禦方法，
          縱認被告無延滯訴訟之意圖，則其逾時始行提出此項
          防禦方法亦應屬重大過失，且有礙本件訴訟之終結，
          故本院就被告所提之此項防禦方法爰予以駁回，均併
          此敘明。
    （七）末按給付有確定期限者，債務人自期限屆滿時起，負
          遲延責任。給付無確定期限者，債務人於債權人得請
          求給付時，經其催告而未為給付，自受催告時起，負
          遲延責任。其經債權人起訴而送達訴狀，或依督促程
          序送達支付命令，或為其他相類之行為者，與催告有
          同一之效力；民法第229條第1、2項分別定有明文。
          又遲延之債務，以支付金錢為標的者，債權人得請求
          依法定利率計算之遲延利息。但約定利率較高者，仍
          從其約定利率；而應付利息之債務，其利率未經約定
          ，亦無法律可據者，週年利率為百分之5；亦為同法
          第233條第1項及第203條所明定。查原告雖於前案審
          理時曾證稱：95年10月4日曾至被告家中與被告談及
          工錢需先給，料錢要給3分之1，1年後再給3分之2等
          語（見本院96年度建字第13號96年5月10日言詞辯論
          筆錄；前案卷(一)第69至70頁，筆錄影本見本院卷(一)第
          28至29頁），但因被告當時並未明確表示同意，則據
          證人陳柏勳證述明確（同前開言詞辯論筆錄；筆錄影
          本見本院卷(一)第31頁），故原告請求被告應給付之前
          開金額，應認未明確定有給付之期限，而本件起訴狀
          繕本係於96年7月13日送達被告，則原告請求被告應
          自起訴狀繕本送達翌日即96年7月14日起，按週年利
          率百分之5計算遲延利息，應屬可採。
七、綜上所述，原告依據實木買賣契約之法律關係，請求被告給
    付4,565,948元，及自起訴狀繕本送達翌日即96年7月14日起
    至清償日止，按週年利率百分之5計算之利息，為有理由，
    應予准許。
八、本件事證已臻明確，上開其他爭執事項及兩造其餘攻擊防禦
    方法與舉證，核與判決結果無影響，爰不逐一論述。至本院
    97年11月25日言詞辯論終結後，原告於97年12月4日、10日
    提出之書狀，以及被告於97年11月27日、12月2日提出之書
    狀，均屬攻擊防禦方法，其中被告主張同時履行抗辯權部分
    ，因已辯論終結，故此部分逾時提出之攻擊防禦方法本院爰
    不予以審酌，另觀上開書狀其餘內容，多係言詞辯論終結前
    已為陳述之事項，經核與訴訟結果並無影響，附此敘明。
九、兩造均陳明願供擔保，聲請宣告假執行及免為假執行，經核
    均無不合，爰分別酌定相當擔保金額准許之。
十、本件訴訟費用為46,243元，應由被告負擔，爰裁判如主文第
    3項。
十一、據上論結，原告之訴為有理由，依民事訴訟法第78條、第
      87條第1項、第390條第2項、第392條第2項、第3項，判決
      如主文。
中    華    民    國    97    年    12    月    23    日
                  民事第三庭    法  官  陳志成
以上正本係照原本作成。
如對本判決上訴，須於判決送達後20日內向本院提出上訴狀（應
附繕本）。
中    華    民    國    97    年    12    月    23    日
                                書記官  黃敏純


司法院資訊處製作；財團法人民間司法改革基金會備份。
